【裁判字號】    97,財管,21
【裁判日期】    970310
【裁判案由】    指定遺產管理人等
【裁判全文】
臺灣臺中地方法院民事裁定              97年度財管字第21號
聲  請  人  丙○○
相  對  人  乙○○
上列聲請人聲請指定被繼承人甲○○遺產管理人事
件，本院裁定如下：
    主  文
指定乙○○（男，民國○○○年○月○○○日生，身分證統一編
號：Ｚ000000000號）為被繼承人甲○○（女、民國○
○○年○月○日生、身分證統一編號：Ｚ000000000號
、生前最後住所：臺中市北屯區○○○路二十二號十樓之一，於
民國九十六年三月十三日死亡）之遺產管理人。
准對被繼承人甲○○之繼承人為承認繼承之公示催告。
被繼承人甲○○之繼承人，應自前項公示催告最後登載新聞紙之
日起，壹年內承認繼承，上述期限屆滿，無繼承人承認繼承時，
被繼承人甲○○之遺產，於清償債權並交付遺贈物後，如有剩餘
即歸屬國庫。
聲請程序費用新臺幣壹仟元由被繼承人甲○○之遺產負擔。
    理  由
一、按繼承開始時，繼承人有無不明，而無親屬會議或親屬會議
    未於一個月內選定遺產管理人者，利害關係人得聲請法院選
    任遺產管理人，並由法院依公示催告程序，定六個月以上之
    期限，公告繼承人，命其於期限內承認繼承。按公示催告之
    公告，應黏貼於法院之公告處，並登載於公報、新聞紙或其
    他相類之傳播工具；前項登載公報、新聞紙或其他相類之傳
    播工具之日期或期間由法院定之。又按民事訴訟法第五百四
    十二條及第五百四十三條之規定，除申報權利期間外，於依
    民法第一千一百七十八條所為之公示催告準用之，民法第一
    千一百七十七條、第一千一百七十八條第一項、第二項、民
    事訴訟法第五百四十二條、非訟事件法第一百五十二條均規
    定甚明。又先順序繼承人均拋棄其繼承時由次順序之繼承人
    繼承，其次順序繼承人有無不明或第四順序之繼承人均拋棄
    其繼承者，準用關於無人承認繼承之規定，民法第一千一百
    七十六條第六項亦著有明文。
二、本件聲請意旨略以：被繼承人甲○○（女、民國○○○年○
    月○日生、身分證統一編號：Ｚ000000000號、生
    前最後住所臺中市北屯區○○○路二十二號十樓之一）生前
    曾向聲請人借款，債務尚未清償完畢，即於九十六年三月十
    三日死亡，其尚留有遺產，惟其繼承人均拋棄繼承，是其繼
    承人處於有無不明之狀態，且親屬會議未於法定期間內選定
    遺產管理人，致該遺產無人管理而民事訴訟程序亦因而停止
    無以進行，自有聲請本院指定遺產管理人，依法踐行公示催
    告等程序之必要等語。並提出本票、板橋地方法院九十五年
    度票字第一０五二三號本票裁定及確定證明、臺灣高等法院
    刑事庭函、臺北地方法院保證金收據、臺北地方法院民事執
    行處北院隆九十六執甲字第一五三七三號通知及戶籍謄本等
    件為證。
三、本院查：聲請人主張其為被繼承人甲○○之債權人，被繼承
    人甲○○死亡後其所有繼承人均已拋棄繼承，是否仍有應繼
    承之人不明，而其親屬會議未於法定期間內選定遺產管理人
    等事實，業經聲請人提出前揭證據為證，復經本院調取本院
    九十六年度繼字第一０四二號、一三三一號拋棄繼承事件卷
    宗核閱屬實，自堪信為真實。徵之選定遺產管理人，除慮及
    管理遺產之公平性外，亦需考量其適切性，亦即應以對被繼
    承人之遺產、遺債情形瞭解較深者優先選任為宜。本院認為
    相對人乙○○（男、民國○○○年○月○○○日生，身分證
    字號：Ｚ000000000號、住臺北縣新店市○○○街
    八十六號五樓）為聲請人公司之法務經理，且亦接任被繼承
    人生前之職務，對於被繼承人甲○○生前之財產及債權債務
    關係，按應較他人知詳，對遺產之管理應不生窒礙，復乙○
    ○亦到庭表示願擔任遺產管理人等語在卷，是認為指定相對
    人擔任被繼承人甲○○之遺產管理人並無不妥，爰裁定如主
    文第一項所示，並依法為承認繼承之公示催告。末按民法第
    一千一百八十五條規定：第一千一百七十八條所定之期限屆
    滿，無繼承人承認繼承時，其遺產於清償債權，並交付遺贈
    物後，如有賸餘，歸屬國庫，附此敘明。
四、依非訟事件法第一百五十七條裁定如主文。
中    華    民    國    97    年    3     月    10    日
                  家事法庭      法  官  簡賢坤
以上正本係照原本作成。
如對本裁定抗告，須於裁定送達後十日內向本院提出抗告狀（須
附繕本）。
中    華    民    國    97    年    3     月    10    日
                                書記官  林錦源


司法院資訊處製作；財團法人民間司法改革基金會備份。
